【裁判字號】    97,裁,1988
【裁判日期】    970327
【裁判案由】    聲請停止執行
【裁判全文】
最  高  行  政  法  院  裁  定
                                     97年度裁字第01988號
抗  告  人  甲○○
相  對  人  國防部海軍司令部
代  表  人  王立申
上列當事人間聲請停止執行事件，抗告人對於中華民國97年2月
13日臺北高等行政法院96年度停字第161號裁定提起抗告，本院
裁定如下︰
    主  文
抗告駁回。
抗告訴訟費用由抗告人負擔。
    理  由
一、按抗告法院認抗告為不合法或無理由者，應為駁回抗告之裁
    定。
二、本件抗告人於原審聲請意旨略以：抗告人於民國96年6月28
    日接獲相對人海理字第0960003932號強制退伍（自96年6月
    30日起生效）之行政處分，而提起訴願；訴願機關以該處分
    理由不備而撤銷之，並命相對人另為適法之處分；相對人就
    此，於96年11月2日又以海理字第0960007139號函再次為強
    制退伍之行政處分（生效日仍追溯自96年06月30日起，下稱
    系爭處分），96年12月間抗告人再次提起訴願，並於訴願聲
    請書中載明依訴願法第93條第2項請求停止原處分之執行等
    語，另以系爭處分認定事實有誤，且適用法規違法，以及生
    效日期豈能向前追溯至96年6月30日等為由，請求依行政訴
    訟法第116條第3項規定聲請停止執行云云。
三、本件抗告意旨略謂：按訴願法第93條第2項規定原行政處分
    之合法性顯有疑義者，為停止執行之要件。系爭處分發文日
    與生效日間存有明顯差異，其合法性顯有疑義，且並非為維
    持重大公共利益所必需者，受理訴願機關或相對人本得依職
    權或依申請，就系爭處分之全部或一部停止執行。抗告人提
    起訴願時，即已請求停止系爭處分之執行，惟訴願機關迄未
    作出決定，原裁定復以抗告人於訴願期間既已向訴願機關申
    請停止執行，殊無再向原審法院聲請之必要，則訴願法第93
    條第2項前段、第3項之規定形同具文。且就訴願期間，向行
    政法院聲請停止執行，原審法院96年度停字第126號裁定已
    有先例，請審酌抗告人本件聲請之正當性、必要性及急迫性
    ，廢棄原審裁定，另為系爭處分停止執行之裁定。
四、本院查：按「於行政訴訟起訴前，如原處分或決定之執行將
    發生難於回復之損害，且有急迫情事者，行政法院亦得依受
    處分人或訴願人之聲請，裁定停止執行。」固為行政訴訟法
    第116條第3項前段所明定。惟訴願法第93條第2項既規定受
    處分人得申請受理訴願機關或原處分機關停止執行，理論上
    得由上開機關獲得救濟，殊無逕向行政法院聲請之必要。且
    行政訴訟係審查行政處分違法之最終機關，若一有行政處分
    ，不待訴願程序即聲請行政法院停止原處分之執行，無異規
    避訴願程序，而請求行政法院為行政處分之審查，故必其情
    況緊急，非即時由行政法院予以處理，則難以救濟，否則尚
    難認有以行政法院之裁定予以救濟之必要，應認欠缺保護之
    必要。則原審裁定認抗告人於訴願程序中，已依訴願法第93
    條第2項請求停止原處分之執行，同時又向原審法院依行政
    訴訟法第116條第3項請求停止執行；此兩種情形，當抗告人
    依訴願法第93條第2項規定，向受理訴願機關申請停止執行
    ，遭駁回後，於行政訴訟起訴前，始得依行政訴訟法第116
    條第3項前段規定，向行政法院聲請停止執行時，行政法院
    方可事後審查訴願機關適用訴願法第93條第2項規定駁回當
    事人之聲請，是否有所違誤。本件抗告人既已依訴願法第93
    條第2項規定，向受理訴願機關申請停止執行，而未經決定
    ，且其所陳稱之事由均得依訴願程序予以救濟之事項，亦非
    情況緊急非由原審處理難以救濟之範疇，其停止執行之聲請
    ，難認為有以行政法院之裁定予以救濟之必要，而駁回其聲
    請，於法即無違誤。抗告人徒執前詞，任意指摘原裁定不當
    ，其抗告難認有理由，應予駁回。又抗告人所舉原審法院96
    年度停字第126號裁定，案情與本件全然不同，且非判例，
    自不生拘束本院之效力，併予敘明。
五、依行政訴訟法第104條、民事訴訟法第95條、第78條，裁定
    如主文。
中    華    民    國    97    年    3     月    27    日
                    最高行政法院第三庭
                        審判長法官  黃  璽  君
                              法官  林  茂  權
                              法官  鄭  忠  仁
                              法官  黃  本  仁
                              法官  吳  東  都
以  上  正  本  證  明  與  原  本  無  異
中    華    民    國    97    年    3     月    27    日
                              書記官  王  福  瀛


司法院資訊處製作；財團法人民間司法改革基金會備份。
